# Метрики монетизации pt.2 {#c5_monetization}

## Запись занятия {-}

<iframe width="560" height="315" src="https://www.youtube.com/embed/2DjR09pvky0?si=w4Cj2J9gj436byIz" title="YouTube video player" frameborder="0" allow="accelerometer; autoplay; clipboard-write; encrypted-media; gyroscope; picture-in-picture; web-share" allowfullscreen></iframe>


## Разбор домашнего задания

### level 2 (HNTR)

Постройте график накопительной конверсии с разбивкой по источнику пользователей.


```{r, warning=FALSE, message=FALSE}
library(data.table)
library(plotly)

# импортируем данные
installs <- fread('https://gitlab.com/hse_mar/mar211f/-/raw/main/data/installs.csv') 
payments <- fread('https://gitlab.com/hse_mar/mar211f/-/raw/main/data/payments_custom.csv')

# перекодируем медиасорсы
installs[is.na(media_source), media_source := 'organic']
installs[media_source == 'other', media_source := 'organic']

# выбираем первый инсталл
installs <- installs[order(user_pseudo_id, dt)]
installs <- installs[, .SD[1], by = user_pseudo_id]

# берем платежи только новых пользователей
payments_new <- payments[user_pseudo_id %in% installs[, unique(user_pseudo_id)]]

# прикрепляем к ним медиасорсы
payments_new <- merge(
  payments_new,
  installs[, list(user_pseudo_id, dt, media_source)],
  by = 'user_pseudo_id', all.x = TRUE
)

# payments_new <- merge(
#   payments_new,
#   installs[, list(user_pseudo_id, dt, media_source)],
#   by = 'user_pseudo_id', all = FALSE
# )

# вычисляем лайфтайм
payments_new[, lifetime := pay_dt - dt]

# корректируем на окно лайфтайма
# as.Date('2022-07-31') - as.Date('2022-06-30')
payments_new <- payments_new[dt < '2022-07-01']
payments_new <- payments_new[lifetime <= 30]
payments_new <- payments_new[lifetime >= 0]


# считаем, когда пользователь сделал первый платеж (минимальный лайфтайм)
payments_new_stat <- payments_new[, list(lifetime = min(lifetime)), 
                                  by = list(user_pseudo_id, media_source)]

# считаем распределение пользователей по этому мин.лайфтайму
payments_new_stat <- payments_new_stat[, list(new_payer = uniqueN(user_pseudo_id)), 
                                       by = list(media_source, lifetime)]

# сортируем и делаем кумулятивную сумму
payments_new_stat <- payments_new_stat[order(media_source, lifetime)]
payments_new_stat[, new_payer_cum := cumsum(new_payer), by = media_source]

# считаем, сколько всего пользователей пришло
installs_stat <- installs[, list(total_users = uniqueN(user_pseudo_id)), by = media_source]

payments_new_stat <- merge(
  payments_new_stat,
  installs_stat,
  by = 'media_source', all.x = TRUE
)
payments_new_stat[, conversion := new_payer_cum / total_users]

# рисуем
plot_ly(payments_new_stat, x = ~lifetime, y = ~conversion, color = ~media_source,
        type = 'scatter', mode = 'lines') %>%
  layout(
    title = 'накопительная конверсия по источникам трафика',
    yaxis = list(rangemode = 'tozero')
  ) %>%
  config(displayModeBar = FALSE)  

```

### level 3 (HMP)

Посчитайте по каждой платформе конверсию в платящих в день инсталла. Когорта -- пришедшие в июне.

Делать аналогично динамике ретеншена первого дня.
```{r}
# аналогично предыдущему заданию
# пересобираем датасет, так как в прошлом задании мы в нем делали другие вычисления
# и он нужен заново
payments_new <- payments[user_pseudo_id %in% installs[, unique(user_pseudo_id)]]

payments_new <- merge(
  payments_new,
  installs[, list(user_pseudo_id, dt, media_source)],
  by = 'user_pseudo_id', all.x = TRUE
)
payments_new[, lifetime := pay_dt - dt]

payments_new <- payments_new[dt < '2022-07-25']
payments_new <- payments_new[lifetime <= 7]
payments_new <- payments_new[lifetime >= 0]

# отличие от предыдущего задания -- делаем группировку не по медиасорсам, а по дате инсталла
payments_new_stat <- payments_new[, list(lifetime = min(lifetime)), 
                                  by = list(user_pseudo_id, dt)]
payments_new_stat <- payments_new_stat[, list(new_payer = uniqueN(user_pseudo_id)), 
                                       by = list(dt, lifetime)]

installs_stat <- installs[, list(total_users = uniqueN(user_pseudo_id)), by = dt]

payments_new_stat <- merge(
  payments_new_stat,
  installs_stat,
  by = 'dt', all.x = TRUE
)

payments_new_stat <- payments_new_stat[order(dt, lifetime)]
payments_new_stat[, new_payer_cum := cumsum(new_payer), by = dt]
payments_new_stat[, conversion := new_payer_cum / total_users]

# оставляем только накопительную конверсию в платящих на определенные дни от инсталла
payments_new_stat <- payments_new_stat[lifetime %in% c(0, 1, 3, 7)]

plot_ly(payments_new_stat[dt < '2022-07-01'], 
        x = ~dt, y = ~conversion, color = ~as.character(lifetime),
        type = 'scatter', mode = 'lines') %>%
  layout(
    title = 'Динамика конверсии пользователей по дням',
    yaxis = list(rangemode = 'tozero')
  ) %>%
  config(displayModeBar = FALSE)  

```



## Воронка платежей

Доля пользователей, которые сделали второй, третий и т.д. платеж.


```{r}
# опять пересобираем исходную табличку платежей
payments_new <- payments[user_pseudo_id %in% installs[, unique(user_pseudo_id)]]

payments_new <- merge(
  payments_new,
  installs[, list(user_pseudo_id, dt, media_source)],
  by = 'user_pseudo_id', all.x = TRUE
)

# отсортировать платежи пользователей по возрастанию 
payments_new <- payments_new[order(user_pseudo_id, ts)]

# альтернативные методы сортировки
# setkey(payments_new, user_pseudo_id, ts)
# setorder(payments_new, user_pseudo_id, ts)

# создаем номер платежа каждого пользователя. 1:.N -- и так в группе по пользователям
payments_new[, purchase_number := 1:.N, by = user_pseudo_id]
# payments_new[, purchase_number := seq(1, .N, by = 1), by = user_pseudo_id]

payments_new[, lifetime := pay_dt - dt]
payments_new <- payments_new[dt < '2022-07-01']
payments_new <- payments_new[lifetime <= 30]
payments_new <- payments_new[lifetime >= 0]

# считаем, сколько пользователей сделало платеж с этим номером
payments_funnel <- payments_new[, list(n_users = uniqueN(user_pseudo_id)), keyby = purchase_number]

# считаем посчитать долю от всего пользователей, сделавших платеж (purchase_number == 1)
payments_funnel[, total_payers := n_users[purchase_number == 1]]

# если у нас есть группировка, то надо отдельно считать и мерджить по ключу

# рисуем
payments_funnel[, share := n_users / total_payers]

plot_ly(payments_funnel[purchase_number <= 10], 
        x = ~purchase_number, y = ~share, type = 'bar') %>%
  layout(
    title = 'Воронка платежей'
  ) %>%
  config(displayModeBar = FALSE)  

```


Воронки можно считать не от первого шага, а от предыдущего. В некоторых случаях это удобнее и информативнее.
```{r}

# если хотим считать от предыдущего шага
payments_funnel[, prev_users := shift(n_users, n = 1)]
payments_funnel[, prev_share := n_users / prev_users]

plot_ly(payments_funnel[purchase_number <= 10], 
        x = ~purchase_number, y = ~prev_share, type = 'bar') %>%
  layout(
    title = 'Воронка платежей, доля от предыдущего'
  ) %>%
  config(displayModeBar = FALSE)  


plot_ly(payments_funnel[purchase_number <= 10], 
        x = ~purchase_number, y = ~share, type = 'bar', name = '% from payers') %>%
  add_trace(y = ~prev_share, name = '% from prev') %>%
  layout(
    title = 'Воронка платежей'
  ) %>%
  config(displayModeBar = FALSE)  
```

